臺灣士林地方法院民事簡易判決
110年度湖簡字第1065號
原      告  兆豐產物保險股份有限公司

法定代理人  梁正德  
訴訟代理人  彭政順  
被      告  廖紋彬  
上列當事人間請求損害賠償事件，本院於民國110年10月15日言
詞辯論終結，判決如下：
    主  文
被告應給付原告新臺幣58,807元，及自民國110年5月4日起至清
償日止，按週年利率5%計算之利息。
原告其餘之訴駁回。
訴訟費用新臺幣1,440元，其中新臺幣610元由被告負擔，餘由原
告負擔。
本判決原告勝訴部分得假執行。
    事實及理由
一、被告經合法通知未於言詞辯論期日到庭，核無民事訴訟法第
    386 條規定各款情形，爰依原告之聲請，准由其一造辯論而
    為判決。
二、原告主張：被告於民國109年6月24日12時32分許，騎乘車牌
    號碼000-000號普通重型機車（下稱肇事車輛），沿臺北市
    內湖區內湖路一段西向東方向行駛至基湖路口時，因違反號
    誌且超速行駛之過失，致與原告所承保、訴外人生生投資股
    份有限公司（下稱生生公司）所有，斯時由訴外人姚智薰駕
    駛，沿同路段東向西方向行駛欲左轉進入基湖路之車牌號碼
    000-0000號自用小客車（下稱系爭車輛）發生碰撞，造成系
    爭車輛受損，原告業依保險契約賠付系爭車輛修復費用新臺
    幣（下同）138,500元，爰依民法第191條之2及保險代位法
    律關係提起本件訴訟等語。並聲明：被告應給付原告138,50
    0元，及自起訴狀繕本送達翌日起至清償日止，按週年利率5
    %計算之利息。
三、被告未於言詞辯論期日到場，亦未提出書狀作何聲明或陳述
    。
四、法院之判斷；
（一）按汽車、機車或其他非依軌道行駛之動力車輛，在使用中
      加損害於他人者，駕駛人應賠償因此所生之損害。但於防
      止損害之發生，已盡相當之注意者，不在此限。被保險人
      因保險人應負保險責任之損失發生，而對於第三人有損失
      賠償請求權者，保險人得於給付賠償金額後，代位行使被
      保險人對於第三人之請求權。民法第191條之2、保險法第
      53條第1項本文分別定有明文。原告主張被告騎乘肇事車
      輛於前揭時、地，因違反號誌及超速行駛之過失，與其承
      保之系爭車輛發生碰撞之事實，業據提出駕照、行車執照
      、道路交通事故當事人登記聯單、初步分析研判表、臺北
      市車輛行車事故鑑定會鑑定意見書、車損照片為證，且有
      本件交通事故相關調查資料包括現場圖、補充資料表、談
      話紀錄表、調查報告表、事故現場及監視器翻拍照片等件
      可佐，是原告此部分主張，自堪信實。而原告已依保險契
      約賠付系爭車輛修復費用，亦據原告提出估價單、統一發
      票及賠款滿意書等件為佐，堪認屬實，則原告依保險法第
      53條第1項本文規定，自得請求被告賠償損害。
（二）又按負損害賠償責任者，除法律另有規定或契約另有訂定
      外，應回復他方損害發生前之原狀；債權人亦得請求支付
      回復原狀所必要之費用，以代回復原狀，民法第213條第1
      項及第3項分別訂有明文。故被害人得請求回復原狀所需
      之修繕費用，但以必要者為限，即修理材料以新品換舊品
      ，應予折舊。依行政院所頒固定資產耐用年數表及固定資
      產折舊率之規定，自用小客車之耐用年數為5年，依平均
      法每年折舊200/1000，參酌營利事業所得稅查核準則第95
      條第6項規定，固定資產提列折舊採用平均法或定率遞減
      法者，以1年為計算單位，其使用未滿1年者，按實際使用
      月數相當於全年比例計算之，不滿1月者，以1月計。經查
      ，系爭車輛為100年2月出廠（見本院卷第17頁），距案發
      時間109年6月24日，已逾5年，僅以5年計算折舊，是該車
      修繕費中更換零件費用之162,090元、141,150元（見本院
      卷第53頁、第59頁），僅得以殘價計算即50,540元〔殘價＝
      取得成本÷（耐用年數＋1）即303,240÷（5＋1）＝50,540〕，
      上開更換零件之必要費用再與工資3,900元、37,740元、
      烤漆21,637元、3,796元合計，為117,613元（計算式：50
      ,540＋3,900＋37,740＋21,637＋3,796＝117,613），此即系爭
      車輛修復之必要費用。
（三）再按損害之發生或擴大，被害人與有過失者，法院得減輕
      賠償金額或免除之；前二項之規定，於被害人之代理人或
      使用人與有過失者，準用之。民法第217條第1項第3項分
      別定有明文。又借用人既實際使用車輛，自屬汽機車所有
      人即出借人之使用人，應有民法第217條第3項規定之適用
      （臺灣高等法院104年法律座談會民事類提案第5號審查意
      見參照）。又保險公司既係代位主張被保險人即系爭車輛
      所有人之損害賠償請求權，自應負擔借用人之過失。而參
      酌到場處理員警所繪製之現場圖（見本院卷第73頁），及
      卷附臺北市車輛行車事故鑑定會鑑定意見（見本院卷第35
      頁）可知，姚智薰駕駛系爭車輛行駛至事故地點欲左轉時
      ，亦未依號誌指示左轉，是以，被告有上述過失情節，固
      為本件事故之肇事原因，然姚智薰前開違規情節，同為本
      件事故之肇事原因。又姚智薰既向車主生生公司借用系爭
      車輛，應認為生生公司之使用人，則依上說明，原告既係
      代位主張生生公司之損害賠償請求償，自應負擔姚智薰之
      過失。本院審酌事故發生時間、事故雙方關係位置、事故
      發生各原因力之大小等因素，認本件事故之肇責，被告應
      負擔50%過失責任。則原告僅得依被告之過失責任比例範
      圍為限，向被告請求賠償，即其得請求被告賠償之金額為
      58,807元（計算式：117,613×50%＝58,807元，小數點以下
      四捨五入），逾此範圍之請求，則無理由。
（四）末按給付無確定期限者，債務人於債權人得請求給付時，
      經其催告而未為給付，自受催告時起，負遲延責任；其經
      債權人起訴而送達訴狀，或依督促程序送達支付命令，或
      為其他相類之行為者，與催告有同一之效力；遲延之債務
      ，以支付金錢為標的者，債權人得請求依法定利率計算之
      遲延利息；應付利息之債務，其利率未經約定，亦無法律
      可據者，週年利率為5%，民法第229條第2項、第233條第1
      項本文、第203條分別有明文規定。本件原告得請求部分
      ，併請求自起訴狀繕本送達被告之翌日即110年5月4日（
      見本院卷第105頁）起至清償日止，按週年利率5%計算之
      利息部分，即屬有據。
五、從而，原告依民法第191條之2及保險代位之法律關係，請求
    被告給付58,807元，及自110年5月4日起至清償日止，按週
    年利率5%計算之遲延利息部分，為有理由，應予准許。逾此
    部分之請求，則無理由，應予駁回。又本件係適用簡易訴訟
    程序，所為被告敗訴部分，應依職權宣告假執行；
六、訴訟費用負擔之依據︰民事訴訟法第79條。並依職權確定訴
    訟費用額為1,440 元（即第一審裁判費），其中610 元應由
    被告負擔，餘由原告負擔。
中　　華　　民　　國　　110 　年　　10　　月　　29　　日
                  內湖簡易庭  法  官  林銘宏
本件為正本係照原本作成。
如不服本判決，應於送達後20日內，向本院提出上訴狀並應記載
上訴理由，表明關於原判決所違背之法令及其具體內容與依訴訟
資料可認為原判決有違背法令之具體事實，如於本判決宣示後送
達前提起上訴者，應於判決送達後20日內補提上訴理由書（須附
繕本）。
中　　華　　民　　國　　110 　年　　10　　月　　29 　日
                              書記官  許秋莉